臺灣桃園地方法院民事判決　　　　　　　　　　　　　　九十年度訴字第二三七號
　　原　　　告　　　乙○○
　　訴訟代理人　　　陳傳中律師
　　複　代理人　　　蔡銘書律師
　　被　　　告　　　百渝股份有限公司
　　兼 右一 人
　　法定代理人　　　己○○
　　被　　　告　　　戊○○
　　　　　　　　　　丙○○
　　共　　　同
　　訴訟代理人　　　陳河泉律師
　　複　代理人　　　甲○○
　　被　　　告　　　丁○○
右當事人間請求履行契約事件，於民國九十三年九月二十一日辯論終結，本院判決如
左：
    主      文
原告之訴及假執行之聲請均駁回。
訴訟費用由原告負擔。
    事      實
甲、原告方面：
一、聲明：
  (一)被告應連帶給付原告新台幣（下同）五十六萬零五百元及自起訴狀繕本送達之翌
    日起至清償日止，按年息百分之九計算之利息。
  (二)願供擔保請准宣告假執行。
二、陳述：
  (一)被告百渝股份有限公司（下稱百渝公司）於民國八十六年間承包台灣電力股份有
    限公司（下稱台電公司）興達施工處之興達複循環第一至五號機汽輪機房控制室
    大樓及柴油發電機房之消防製造與安裝工程（下稱興達工程），於八十七年六月
    間將興達工程一期之「總機電腦控制室運轉剩餘局部工程」、二期之「總機電腦
    控制室運轉工程」、「偵煙感應器及火警綜合盤控制模組修改工程」交由原告再
    承攬（此部分另訴請求），而其中興達工程一、二期之電機系統（配管）工程，
    則由下包商即被告戊○○轉承攬，因被告戊○○承攬之工程進度嚴重落後，於八
    十七年六月間，被告百渝公司、戊○○、丁○○（即戊○○之下包商）等開會決
    議，委由原告代為計價點工（即由原告找臨時工趕工，工資以實際工作日數計算
    ），並由被告己○○（即百渝公司負責人）、丙○○（即百渝公司工地主任）就
    給付工程款負連帶保證責任，點工費用以一個人一天二千五百元至三千元不等計
    算，點工項目如有爭議，因工程原由被告戊○○承攬，故以其與百渝公司所訂之
    工程施工合約書為準，原告自八十七年八月起開始實施計價點工，迄八十七年十
    一月底完成第一階段工程，自八十七年十二月至八十八年一月完成第二階段工程
    ，支出之點工費用共五十六萬零五百元，於八十八年一月二十四日經被告丙○○
    確認完工，並簽核點工計價項目表，詎被告百渝公司事後反悔，以原告施作工程
    有瑕疵為由，拒付價金，屢經催討迄未清償，為此爰依委任之法律關係，請求被
    告連帶給付前述款項。
  (二)對被告抗辯之陳述：
　1.被告百渝公司轉包給被告戊○○施作之工程進度嚴重落後，即由百渝公司負責人
    己○○於八十七年七、八、九月與原告接洽，數度召集被告丙○○及戊○○舉行
    工地會議，會中決議如次承攬人即被告丁○○未派人施工、測試或人力不足時，
    被告百渝公司、戊○○及丁○○即委由原告到場直接進行計價點工，而被告己○○、丙○○就給付工程款為連帶保證人，故本件計價點工契約之相對人為被告百
    渝公司、戊○○及丁○○。
  2.兩造間之計價點工契約，係獨立於兩造消防系統火警移報電腦控制整合、測試等
    承攬契約之外，因被告戊○○之工程施工進度落後，無法如期完工，原告始受託
    幫忙找臨時工趕工，契約性質與完成一定工作方給付報酬之承攬契約有別，為委
    任契約，應依民法第五百二十八條以下之規定，原告依同法第五百四十六條第一
    項請求被告給付原告代支之點工費用，民法對委任契約並無短期消滅時效之規定
    ，應依同法第一百二十五條之一般消滅時效期間十五年之規定，故本件計價點工
    契約並未罹於時效消滅。縱認本件計價點工契約係承攬契約，依被告百渝公司之
    請款作業規定，亦須經被告百渝公司之請款流程，由其審核認可後，始生報酬請
    求權，非謂工程完成即有報酬請求權，則原告最後於八十八年二月十日始與被告
    己○○確認點工報酬，從八十八年二月十一日起算時效，亦未逾期，被告之抗辯
    殊無理由。
  3.原告承攬被告百渝公司之工程契約內容（非計價點工部分），只須經電廠試運轉
    測試即可，並不包括結案（即竣工、驗收、保固），原告已遵期完成工作，被告
    百渝公司雖對台電公司須負擔瑕疵擔保責任，但與原告承攬之工作無關，至台電
    公司要求被告百渝公司改善之項目中，均屬系統設計上之缺失或保固維修之問題
    ，與原告之施工無關，縱原告施作有瑕疵，被告百渝公司從未通知原告修補，故
    其如有損失，亦屬不可歸責於原告，自不得抵銷抗辯，倘被告百渝公司受有損害
    ，其賠償請求權，亦自瑕疵發現起已逾一年不行使而消滅，故其為抵銷抗辯，仍
    無理由。
三、證據：提出戊○○與百渝公司所簽施工合約書、戊○○請款明細表、工程收尾時
    程表、工作完成承認書、工程簽收單、工程保固單、百渝公司函文、會議記錄、
    總機原文說明書、支票影本等各乙份、點工計價項目表、試運轉聯絡單、傳真影
    本、相關案件資料影本等各二份、驗收記錄影本三紙、百渝公司興達電務工程通
    知單四紙、台電公司承攬合約六紙、存證信函影本七份等為證，並聲請訊問證人
    羅義濱。
乙、被告方面：
壹、被告百渝公司、己○○、戊○○、丙○○部分：未於最後言詞辯論期日到場，惟
    據其前到場及所提出之準備書狀所為之聲明及陳述略以：
一、聲明：除如受不利判決願供擔保免為假執行外，如主文所示。
二、陳述：
  (一)原告承攬之工程為興達工程第一、二期之電腦設計、規劃、整合、測試、試運轉
    、驗收、文件資料等工程，非僅承攬興達工程一期之「總機電腦控制室運轉剩餘
    局部工程」、二期之「總機電腦控制室運轉工程」、「偵煙感應器及火警綜合盤
    控制模組修改工程」。因戊○○承攬之工程部分施工落後，被告百渝公司乃找原
    告承攬計價點工，故計價點工之契約主體，為原告與被告百渝公司，與被告戊○○、丁○○無關，且因被告己○○、丙○○並非連帶保證人，亦與渠二人無關。
  (二)計價點工契約之契約性質為承攬，因雙方約定原告為被告百渝公司完成點工工作
    ，被告百渝公司俟原告點工完成後，給付工程報酬，此為典型之承攬契約，只不
    過工程報酬之計算，以點工之方式計算而已，雙方並未約定工程之交付期，而被
    告否認原告已完成點工計價之工作，雖丙○○於八十八年一月二十一日、二十四
    日簽署原告所提工作完成承認書及點工計價項目表，惟因原告以破壞系統、設備
    等手段，脅迫丙○○簽署，且點工計價項目表中並未列出人工數及金額，所列工
    作項目亦未經被告百渝公司確認施工完成，故原告主張已完工並不實在。縱原告
    主張已完成工作為可採，但計價點工之報酬請求權，參照民法第五百零五條第一
    項規定，於原告完成工作時即起算，丙○○於八十八年一月二十一日簽署工作完
    成之承認書時，即表示原告承作之工程已完成，原告遲至九十年二月六日始提起
    本件訴訟，依同法第一百二十七條第七款之規定，其請求權顯逾二年之時效而消
    滅，被告自得以此為抗辯。
  (三)縱原告有報酬請求權，惟原告施作之工程並未完成，而已完成部分有瑕疵，台電
    公司曾行文要求被告百渝公司予以改善，經被告百渝公司屢次通知原告儘速修補
    ，原告均置之不理，被告百渝公司僅得找其他廠商代為施作，致被告百渝公司受
    有支出承攬報酬、配合安裝測試費用、總工程款遲延給付利息損失、商譽損失、
    工程管理費等損失，共計三百九十七萬五千四百二十元，被告百渝公司自得以之
    抵銷，於抵銷後，原告已無可得請求之款項。
三、證據：提出工程承攬契約書、工程合約書、工作預算估價表、台電公司興達施工
    處函、ＢＹＰＡＳＳ資料、點工計價表、同意書、轉承包合約書、不起訴處分書
    、百渝公司函文、言詞辯論筆錄、相關案件影本等各一份、存證信函影本三份等
    為證。
貳、被告丁○○部分：被告未於最後言詞辯論期日到場，惟據其前到場所為之聲明及
    陳述略以：
一、聲明：如主文所示。
二、陳述：被告戊○○向被告百渝公司轉包工程後，將其中之配管、拉線工程以口頭
    契約委由伊施作，此部分已完工，至伊與原告間並無任何契約關係，縱有民事糾
    紛，亦屬原告得否向被告百渝公司請求之問題，與伊無關，故原告之主張，顯無
    理由。
    理      由
一、本件原告於訴訟中減縮聲明為請求被告給付五十六萬零五百元及自起訴狀繕本送
    達之翌日起至清償日止，按年息百分之九計算之利息，並追加丁○○為被告，因
    係減縮應受判決事項之聲明，且其請求之基礎事實同一，丁○○並同意為被告，
    核與民事訴訟法第二百五十五條第一項但書第一、二、三款規定相符，應予准許
    。又被告經合法通知未於最後言詞辯論期日到場，核無民事訴訟法第三百八十六
    條所列各款情形，依原告聲請，由其一造辯論而為判決。
二、兩造不爭執的事實：兩造間之計價點工契約，係被告百渝公司承攬興達工程部分
    項目，其中轉包給被告戊○○承攬之工程進度落後，就其未完成部分，由原告以
    計價點工方式繼續施作。被告丙○○於八十八年一月二十一日、二十四日分別簽
    署原告所提之工作完成承認書及點工計價項目表。
三、兩造爭點：
  (一)本件計價點工之契約當事人為何人？被告己○○、丙○○是否為該契約之連帶保
    證人？
  (二)計價點工之契約性質為承攬或委任契約？原告之報酬請求權是否罹於時效消滅？
四、本院判斷：
  (一)原告主張計價點工契約之相對人為被告百渝公司、戊○○、丁○○三人，並由被
    告己○○、丙○○為連帶保證人。惟原告提出之存證信函所示，其催告履行契約
    之對象均為百渝公司負責人己○○，又原告提出之點工計價項目表係交給百渝公
    司工地主任丙○○予以確認，蓋有被告百渝公司之印章，且原告所提工作完成承
    認書中，亦載明：「被告百渝公司為使興達一、二期工程能順利推動完成各項功
    能測試及試運轉工作，特要求原告儘速逕行點工，點工費用係由被告百渝公司支
    付，與其他包商合約無關。」，故原告於履行契約及完成時，均以被告百渝公司
    為計價點工契約之唯一相對人。雖原告以百渝公司興達電務工程通知單上所載內
    容，主張被告戊○○、丁○○亦為契約當事人、被告己○○、丙○○為連帶保證
    人云云，惟被告已否認前開私文書為真正，且該通知單並未有任何被告之簽名或
    蓋章，原告又未能證明其為真正，故原告之主張，自難以憑信。此外，原告就被
    告戊○○、丁○○亦為本件計價點工之契約當事人、被告己○○、丙○○為契約
    之連帶保證人等情，均未能舉證以實其說，故其上開主張，要非可採。
  (二)稱承攬者，謂當事人約定，一方為他方完成一定之工作，他方俟工作完成，給付
    報酬之契約，民法第四百九十條第一項定有明文。又承攬與僱傭同屬供給勞務之
    契約，惟前者乃以發生結果（工作之完成）為目的之契約，供給勞務不過為其手
    段而已；後者則以供給勞務本身為目的之契約，即除供給勞務外，並無其他目的
    ，此為二者區別之所在。最高法院八十一年台上字第二六八六號著有裁判要旨可
    資參照。在僱傭契約中，其勞務之提供，僅以時間之長度及時段界定勞務的範圍
    ，並就勞務提供之時、地、方法約定或依習慣應接受僱主之指揮監督，而不要求
    完成工作或一定之工作量。又基於承攬工作之複雜性，為承攬工作之完成，所必
    須之投入，其報酬之估算在具體情形雖有困難，因此在承攬契約訂立時，如僅能
    以概數約定報酬，亦為法之所許。本件工程雖以每一工人一日二千五百元至三千
    元不等價額計算其報酬，然此僅為本件工程報酬之估算方式，難謂此即為僱傭工
    資。本件原告計價點工之工程範圍，係就被告戊○○未能施作完成之部分接續完
    成，為兩造所不爭執；原告並自陳：「兩造訂約時，未明定原告必須先知會被告
    戊○○、丁○○後始能指揮臨時工進場施作，亦未明定點工計價表必須經被告丙○○每日簽核。」等語，可知系爭工程係以完成被告戊○○未能施作完成之工程
    為目的，即兩造訂立計價點工契約時，即約定原告對系爭工程必須達到堪稱完成
    一定之工作，並以此一定工作之完成，界定其應提供勞務之範圍，非僅以時間之
    長度、時段界定勞務之範圍，性質上顯屬於以一定工作之完成及勞務給付之承攬
    契約。
  (三)原告雖主張兩造間之計價點工契約為委任關係，惟關於勞務給付之契約，不屬於
    法律所定其他契約之種類者，適用關於委任之規定。民法第第五百二十九條定有
    明文。是委任較其他典型之勞務給付契約，類型特徵較少，包括較廣，故不能判
    定為僱傭或承攬之勞務給付契約者，始適用關於委任之規定。而以一定事務就其
    應提供勞務之時、地、或處理事務方法等範圍，容許提供勞務之債務人，依其判
    斷決定，且不要求因其提供勞務，而須獲致一定之成果者，始為委任契約；其與
    承攬契約之區別，在於當事人是否約定，提供勞務者，有完成一定工作之義務，
    及其報酬義務是否以完成一定工作為要件。有該約定者，為承攬；無約定者，為
    委任。兩造於訂立契約時，即委由原告接續被告戊○○未能完成之工作，原告亦
    自承已完成該工作，並據此向被告百渝公司請求給付工程款等情，足見本件契約
    為承攬契約甚明，故原告主張計價點工契約為委任契約，即非可採。
  (四)按消滅時效，自請求權可行使時起算；承攬人之報酬請求權，因二年間不行使而
    消滅；承攬報酬應於工作交付時給付之，無須交付者，應於工作完成時給付之；
    工作係分部交付，而報酬係就各部分定之者，應於每部分交付時，給付該部分之
    報酬。民法第一百二十八條、第一百二十七條第七款、第五百零五條第一、二項
    分別定有明文。本件點工計價報酬請求權，既為承攬契約之報酬請求權，應適用
    短期時效，故自原告報酬請求權可得行使時起算，經二年間不行使而消滅。原告
    請求傳訊之證人羅義濱到庭證稱：「對於是否是原告完成點工之項目當初均有確
    定」（見本院九十年九月十四日筆錄），百渝公司之工地主任即被告丙○○於八
    十八年一月二十一日、二十四日分別簽署原告工作完成承認書、點工計價項目表
    ，為雙方所不爭執，而點工計價項目表未載有人工數及金額僅係指報酬額尚未確
    定，非謂原告承攬之工作未完成，縱雙方約定工程應經交付，亦已經被告丙○○
    確認原告施工完成之項目，故原告施作之工程於八十八年一月二十四日即完成或
    交付，原告之報酬請求權時效，應自此時起算，倘以原告分二期施作點工計價工
    程，第一期之報酬請求權，更自八十七年十一月底即起算時效。然原告遲至九十
    年二月五日始起訴，雖原告曾催告被告給付工程款，但原告於催告後，並未於六
    個月內起訴，依民法第一百三十條之規定，仍視為時效不中斷，故原告之報酬請
    求權，已罹於二年時效而消滅。原告雖主張其報酬請求權時效應以經被告百渝公
    司審核確認其報酬額後始行起算，惟原告之報酬請求權，應自工作完成或交付後
    即可行使，非謂應依被告公司請款流程准予核撥後始行起算，否則原告遲遲不向
    被告百渝公司請款，則其時效即無從起算，原告之報酬請求權，豈非永無罹於時
    效消滅之時？此顯非法之所許，是原告之主張，要無可取。
  (五)從而，本件計價點工契約之相對人僅為被告百渝公司，且無連帶保證人，而本件
    工程於八十八年一月二十四日即已完成，則原告之報酬請求權之時效期間應自該
    日起算，且系爭報酬屬承攬報酬，依民法第一百二十七條第七款規定，請求權時
    效期間為二年，原告既未能證明於九十年一月二十四日前有何足以中斷時效之事
    由，則本件原告之報酬請求權時效，至九十年一月二十四日即已完成，原告遲至
    九十年二月五日始行起訴，揆諸前開說明，其請求權業已罹於時效而消滅，被告
    百渝公司以時效完成為抗辯，並拒絕給付，為有理由。
五、綜上所述，原告依計價點工契約，請求被告連帶給付五十六萬零五百元，及自起
    訴狀繕本送達之翌日起至清償日止，按年息百分之九計算利息（法定遲延利息應
    為年息百分之五），為無理由，應予駁回。原告既受敗訴判決，其假執行之聲請
    ，即失所依據，應併予駁回。
六、因本案事證已臻明確，兩造其餘主張陳述及所提之證據，均毋庸再予審酌，附此
    敘明。
七、據上論結：原告之訴為無理由，依民事訴訟法第三百八十五條第一項前段、第七
    十八條，判決如主文。
中　　　華　　　民　　　國　　九十三　　年　　　十　　　月　　  五 　　 日
                                    臺灣桃園地方法院民事第三庭
                                                    法　　　官　潘進柳
右為正本係照原本作成
如對本判決上訴，須於判決送達後廿日內向本院提出上訴狀
中　　　華　　　民　　　國　　九十三　　年　　　十　　　月　　  五 　　 日
                                                    法院書記官　卓清和
